臺灣苗栗地方法院民事裁定
                                     110年度輔宣字第14號
聲  請  人  徐玉堂  

代  理  人  羅永安律師
複代理人    賴揚名律師
相  對  人  徐月榮  


關  係  人  徐榮錦  

            蔡增光  

            徐啟賢  



            徐進連  

上列當事人間聲請改定輔助人事件，本院裁定如下：
    主    文
改定關係人徐榮錦（民國00年0月00日生、身分證統一編號：Z00
0000000號）、徐啟賢（民國00年0月00日生、身分證統一編號：
Z000000000號）、徐進連（民國00年0月00日生、身分證統一編
號：Z000000000號）為受輔助宣告人徐月榮之共同輔助人，執行
共同輔助職務之方法如附表。
聲請程序費用新臺幣壹仟元由受輔助宣告人徐月榮負擔。
　　理    由
一、按受輔助宣告之人，應置輔助人。有事實足認輔助人不符受
    輔助人之最佳利益，或有顯不適任之情事者，法院得依受輔
    助人、四親等內之親屬、檢察官、主管機關或其他利害關係
    人之聲請，改定適當之輔助人。法院選定輔助人時，應依受
    輔助宣告之人之最佳利益，優先考量受輔助宣告之人之意見
    ，審酌一切情狀，並注意下列事項：一、受輔助宣告之人之
    身心狀態與生活及財產狀況。二、受輔助宣告之人與其配偶
    、子女或其他共同生活之人間之情感狀況。三、輔助人之職
    業、經歷、意見及其與受輔助宣告之人之利害關係。四、法
    人為輔助人時，其事業之種類與內容，法人及其代表人與受
    輔助宣告之人之利害關係，民法第1113條之1 第1 項、第11
    13條之1 第2 項準用同法第1106條之1 第1 項、第1111條之
    1 分別定有明文。
二、聲請意旨略以：聲請人徐玉堂為相對人徐月榮之姪子，相對
    人前經本院於民國108年9月24日以108年度家聲抗字第4號裁
    定宣告為受輔助宣告之人，並指定聲請人徐玉堂、關係人徐
    榮錦、蔡增光為相對人之共同輔助人。因相對人原居住於關
    係人徐榮錦之祖厝，並由三人決議聘請外傭照顧相對人。聲
    請人每二週回苗栗照顧相對人，惟近期關係人徐榮錦多次向
    聲請人表示已疲於照顧相對人，要求聲請人於110年7月底前
    帶離相對人，同意相對人後續照顧事宜交由聲請人處理，相
    對人亦向聲請人表示住在關係人徐榮錦祖厝中感到不自在，
    要求聲請人將其帶離。然關係人蔡增光不同意聲請人帶走相
    對人照顧，也不願自己擔任照顧相對人事宜，欲將相對人繼
    續留在關係人徐榮錦家中，且拒絕提出相對人之財產清冊。
    是以，聲請人徐玉堂、關係人徐榮錦、蔡增光對相對人之照
    顧事宜無共識，無法擔任相對人之共同輔助人。為此，依民
    法第1113條之1準用第1112條之1規定，請求改定聲請人為相
    對人之單獨輔助人，或改定聲請人與關係人徐元輝、徐玉香
    擔任共同輔助人。
三、關係人徐榮錦、蔡增光抗辯略以：
    聲請人徐玉堂及關係人徐榮錦、蔡增光擔任相對人之共同輔
    助人，因相對人需否訂立遺囑及公證事宜起爭執，關係人徐
    榮錦憤而要求聲請人帶離相對人，並非不願再照顧相對人。
    相對人早已習慣居住關係人徐榮錦之祖厝，目前住處為其出
    生之老家，附近鄰居皆為親族，並聘請外勞照顧相對人，關
    係人徐榮錦、蔡增光均得隨時前往探視，此為相對人習慣之
    生活方式，較為妥適，不同意變更相對人之居住環境。聲請
    人另覓他處讓相對人居住生活，反打亂目前相對人穩定之生
    活作息。關係人徐榮錦實際負責相對人之日常生活支出，聲
    請人並非實際照顧者，每兩週才回苗栗探望相對人一次，由
    聲請人保管相對人之存摺、印章並非妥適，聲請人最不適宜
    繼續擔任共同輔助人，請求改定關係人徐榮錦與蔡增光或徐
    啟賢、徐進連為共同輔助人等語。
四、本件得心證之理由：
（一）相對人徐月榮前經本院裁定宣告為受輔助宣告之人，並選
      定聲請人徐玉堂及關係人徐榮錦、蔡增光擔任共同輔助人
      ，惟因相對人徐月榮之生活照顧及財產管理頻生爭執，不
      願繼續擔任共同輔助人等情，業據渠等具狀及到庭陳述明
      確，並經本院依職權調閱107年度監宣字第59號、第102號
      、第109號及108年度家聲抗字第4號卷宗參照屬實。
（二）本院函請苗栗縣政府訪視聲請人徐玉堂、相對人徐月榮、
      關係人徐榮錦、關係人蔡增光，業據提出110年8月13日苗
      栗縣政府老人輔助宣告案件訪視調查表附卷可稽。本院另
      指派家事調查官到相對人徐月榮住處訪視評估，多次會談
      相對人徐月榮、聲請人徐玉堂、關係人徐榮錦、關係人蔡
      增光及關係人徐元輝、徐玉香、徐啟賢、徐進連，評估適
      合擔任共同輔助人之親屬，及相對人生活照顧及財產管理
      方案之妥適性，於111年1月5日提出110年度家查字第159
      號調查報告、111年5月6日提出111年度家查字第61號調查
      報告、111年6月8日提出111年度家查字第61號補充調查報
      告、111年8月4日提出111年度家查字第127號補充調查報
      告，並檢附兩造提出之相對人徐月榮財產支出明細等件在
      卷為憑。
（三）茲審酌相對人徐月榮為23年12月2日出生，高齡87歲，目
      前與外籍看護同住苗栗縣○○鄉○○村00鄰○○路000號住處，
      與關係人徐榮錦為鄰，由外籍看護照顧其生活起居，現受
      照顧情況佳，生活用品多由關係人徐榮錦協助採買，經社
      工及家事調查官多次訪視、會談，評估其已適應目前之居
      住環境及照顧方式，不宜貿然變遷住處及照顧者。考量目
      前相對人徐月榮居住於關係人徐榮錦之祖厝，關係人徐榮
      錦方便就近照顧，過往亦負擔較多生活事務之協助，目前
      聘請外籍看護專責照顧相對人徐月榮，未見有何不當之處
      ，宜由關係人徐榮錦繼續擔任輔助人。
（四）考量聲請人徐玉堂未與相對人徐月榮同住或為鄰，對相對
      人徐月榮生活用品採買、生活事務處理之協力較少，且與
      關係人徐榮錦互不信任，難以溝通、合作，聲請人徐玉堂
      與關係人徐元輝等親屬多有爭訟，於前審及本件審理期間
      ，經社工及家事調查官訪視評估時，有諸多親屬對聲請人
      徐玉堂擔任輔助人之動機存疑，是以，聲請人徐玉堂不適
      宜繼續擔任共同輔助人。關係人蔡增光本件審理期間發生
      車禍，身體狀況不佳，擔任共同輔助人之意願降低，是以
      ，關係人蔡增光不適宜繼續擔任共同輔助人。
（五）審酌關係人徐元輝居住新北市，難以就近處理相對人徐月
      榮之相關事務，且原審及本件審理期間，多次表示不願介
      入，擔任共同輔助人之態度反覆，並稱與聲請人徐玉堂曾
      有過節、難以溝通，顯不宜與聲請人徐玉堂擔任共同輔助
      人。關係人徐玉香認為關係人徐元輝最適宜照顧相對人徐
      月榮，希望相對人徐月榮遷居頭份戶籍地，由關係人徐元
      輝擔任主要照顧者，或由聲請人徐玉堂擔任主要照顧者，
　　　其願意與聲請人徐玉堂、關係人徐元輝擔任共同輔助人，
      然相對人徐月榮不適宜變動居住處所及照顧方式，聲請人
      徐玉堂、關係人徐元輝不適宜擔任共同輔助人，關係人徐
      榮錦宜續任共同輔助人，詳如前述，考量關係人徐榮錦明
      確表示不願與徐玉香擔任共同輔助人，是以，關係人徐玉
      香不宜擔任共同輔助人。
 (六) 關係人徐榮錦表示願與關係人徐啟賢、徐進連擔任共同輔
　　  助人，關係人徐啟賢、徐進連亦同意與關係人徐榮錦擔任
      共同輔助人。考量關係人徐啟賢為相對人徐月榮之弟弟，
      情感依附關係緊密，贊同維持目前之居住處所及照顧方式
      ，其居住苗栗市，亦得就近協助照顧，得與關係人徐榮錦
      理性溝通，互為分工、合作，適宜與關係人徐榮錦擔任共
      同輔助人。並考量關係人徐進連為關係人徐榮錦之弟弟，
      雖居住高雄市，但願意偶而探望相對人徐月榮，必要時協
      助關係人徐榮錦照顧相對人徐月榮，亦得與關係人徐榮錦
      理性溝通，互為分工、合作，適宜與關係人徐榮錦擔任共
      同輔助人，必要時提供協助。
 (七) 綜上論述，本件改定關係人徐榮錦、徐啟賢、徐進連擔任
　　  共同輔助人，執行共同輔助職務之方法如附表。考量關係
      人徐榮錦擔任共同輔助人，為受輔助宣告人徐月榮之主要
      照顧者，協助安排醫療看護、採買生活用品、記載收支明
      細等事宜，付出之勞務及心力較多，酌定其每月之報酬為
      新臺幣6,000元。
中　　華　　民　　國　　111 　年　　11　　月　　14　　日
                   家事法庭     法  官　李麗萍
以上正本與原本無誤。
如對本裁定不服，應於裁定送達後10日內向本院提出抗告狀附繕
本，並繳納抗告費新臺幣1,000 元。
中　　華　　民　　國　　111 　年　　11　　月　　14　　日
                                書記官　陳政伸
附表（執行共同輔助職務之方法）
一、共同輔助人徐榮錦擔任受輔助宣告人徐月榮之主要照顧者，
    共同輔助人徐啟賢、徐進連擔任協力照顧者，共同協商符合
    受輔助宣告人徐月榮最佳利益之照顧方案。
二、共同輔助人徐榮錦、徐啟賢、徐進連應共同製作受輔助宣告
    人徐月榮之財產清冊，各自保管一份清冊。財產清冊之變更
    ，亦應共同為之。受輔助宣告人徐月榮之身分證、健保卡由
    共同輔助人徐榮錦保管，徐月榮之印章、提款卡由共同輔助
    人徐啟賢保管，徐月榮之存摺、權狀由共同輔助人徐進連保
    管，其餘重要文件得協議保管者。
三、共同輔助人應辦理受輔助宣告人徐月榮存款帳戶之自動轉帳
    ，每月轉帳新臺幣46,000元予共同輔助人徐榮錦，其中6,00
    0元為共同輔助人徐榮錦之報酬，其餘40,000元支付受輔助
    宣告人徐月榮所需日常生活、照護及一般醫療等費用。如需
    增減轉帳金額，由共同輔助人徐榮錦、徐啟賢、徐進連共同
    決定。
四、共同輔助人徐榮錦應記載上開轉帳金額之收支明細表，每2
    月寄送明細表予共同輔助人徐啟賢、徐進連核閱。如變更受
    輔助宣告人徐月榮之居住處所、照顧模式（例如送安養照護
    機構)，或有其他重大之照護、醫療、支出等事項，由共同
    輔助人徐榮錦、徐啟賢、徐進連共同決定。
五、共同輔助人應以善良管理人之注意，執行輔助職務，並應維
    護受輔助宣告人之最佳利益，不得苛扣生活所需，亦不得受
    讓受輔助宣告人之財產。
六、受輔助宣告人之住居所及生活、養護、治療方式，共同輔助
    人應尊重受輔助宣告人之意願，而妥善協助、安排，積極維
    護其生活品質（例如必要時應協助安裝假牙)，以促進其身
    體健康及心情愉快。
七、於未違背受輔助宣告人之意願、未妨礙其生活作息、未造成
    其精神上不安、未明顯違背其最佳利益之情形下，共同輔助
    人不得禁止其他親屬探視受輔助宣告人。
八、受輔助宣告人之財產應專供其生活、養護、治療之用，並應
    尊重受輔助宣告人對財產管理、使用方式之意見，所有財產
    、收入及孳息均應以受輔助宣告人名義存放、登記。
九、受輔助宣告之人為下列行為時，應經輔助人同意。但純獲法
    律上利益，或依其年齡及身分、日常生活所必需者，不在此
    限：
　　（一）為獨資、合夥營業或為法人之負責人。
　　（二）為消費借貸、消費寄託、保證、贈與或信託。
　　（三）為訴訟行為。
　　（四）為和解、調解、調處或簽訂仲裁契約。
　　（五）為不動產、船舶、航空器、汽車或其他重要財產之處
　　      分、設定負擔、買賣、租賃或借貸。
　　（六）為遺產分割、遺贈、拋棄繼承權或其他相關權利。
十、共同輔助人於執行輔助職務時，因故意或過失，致生損害於
    受輔助宣告人者，應負賠償之責。此賠償請求權，自輔助關
    係消滅之日起，5年間不行使而消滅；如有新輔助人者，其
    期間自新輔助人就職之日起算。